【裁判字號】    99,司財管,1
【裁判日期】    990304
【裁判案由】    選任遺產管理人
【裁判全文】
臺灣士林地方法院民事裁定             99年度司財管字第1號
聲  請  人  丙○○○○○○○○.
法定代理人  乙○○
聲請人聲請選任被繼承人甲○之遺產管理人事件，本院裁定如
下：
    主  文
選任財政部國有財產局臺灣北區辦事處為被繼承人甲○（男，民
國○○年○○月○○日生，身分證統一編號：Ｚ000000000號，生前籍設
臺北市○○區○○路75號，民國97年11月17日死亡）之遺產管理
人。
准對被繼承人甲○之大陸地區以外之繼承人為承認繼承之公示催
告。
被繼承人甲○之大陸地區以外之繼承人，應自前項公示催告最後
登載新聞紙之日起1 年2 月內承認繼承。上述期限屆滿，無繼承
人承認繼承時，被繼承人甲○之遺產，於清償債權並交付遺贈物
後，如有賸餘即歸屬國庫。
程序費用由被繼承人甲○之遺產負擔。
    理  由
一、按繼承開始時，繼承人之有無不明，而無親屬會議或親屬會
    議未於1 個月內選定遺產管理人者，利害關係人得聲請法院
    選任遺產管理人，並由法院依公示催告程序，定6 個月以上
    之期限，公告繼承人，命其於期限內承認繼承，民法第1177
    條、第1178條第1 項、第2 項定有明文。
二、本件聲請意旨略以：被繼承人甲○（男，民國26年10月10日
    生，身分證統一編號：Ｚ000000000號，生前籍設臺北市○○
    區○○路75號）於民國93年2 月17日進住聲請人丙○○○○
    ○○○○安養，為聲請人共同生活戶戶民，惟於97年11月17
    日辭世於台北市立聯合醫院陽明院區，並遺有郵局存簿乙本
    、現金新台幣19,572元等財產，聲請人與其具有利害關係。
    而被繼承人甲○在台並無民法第1131條所定親屬，足資召開
    親屬會議以定遺產管理人，又國有財產局管理國家財政之法
    定機關，具有相當之公信力，爰聲請選任財政部國有財產局
    臺灣北區辦事處為被繼承人甲○之遺產管理人等語，並據提
    出除戶戶籍謄本、死亡證明書、丙○○○○○○○○死亡院
    民財物清點紀錄表、台北市立浩然敬老院申請進住訪視評估
    表、95年交杯之會團體紀錄表、繼承系統表、歷年戶籍謄本
    及台北市北投區戶政事務所查詢資料等件為證。
三、經查，聲請人主張被繼承人係其共同生活戶戶民，於97年11
    月17日死亡，並遺有財產，已據提出上開證據資料為證，堪
    信為真正，則聲請人負責處理被繼承人喪葬事宜，並保管其
    遺產，顯有法律上之利害關係，得為本件聲請，合先敘明。
    又被繼承人甲○之兄姚楷已於96年9 月4 日死亡，被繼承人
    甲○在台並無配偶、子女或其他法定繼承人，亦無親屬足資
    召開親屬會議等情，有台北市立浩然敬老院申請進住訪視評
    估表、歷年戶籍謄本及台北市北投區戶政事務所查詢資料等
    在卷可稽，本院考量財政部國有財產局為管理國家財政之法
    定機關，確實具有相當之公信力，且被繼承人之遺產於公示
    催告程序後無人承認繼承，依法即歸屬國庫，且經本院函請
    財政部國有財產局臺灣北區辦事處對聲請人請求選任其為被
    繼承人之遺產管理人乙事具體表示意見，該處函覆請依職權
    卓處，有該處99年2 月12日台財產北接字第0990004439號函
    附卷可稽，本院因認該處任遺產管理人並無不妥，並依法為
    承認繼承之公示催告。
四、依非訟事件法第157條規定，裁定如主文。
五、如不服本裁定，應於裁定送達後10日內，以書狀向本院提出
    抗告狀，並繳納抗告費新臺幣1,000 元。
中    華    民    國    99    年    3     月    4     日
                  家事庭司法事務官

司法院資訊處製作；財團法人民間司法改革基金會備份。
